【裁判字號】    96,訴,650
【裁判日期】    970318
【裁判案由】    損害賠償
【裁判全文】
臺灣嘉義地方法院民事判決               96年度訴字第650號
原      告  甲○○
訴訟代理人  乙○○
被      告  丙○○
上列當事人間請求損害賠償事件，於民國97年3月4日言詞辯論終
結，本院判決如下：
    主      文
被告應給付原告新臺幣伍萬仟柒佰零柒元及自民國九十六年九
月十八日起至清償日止，按年息百分之五計算之利息。
原告其餘之訴及假執行之聲請均駁回。
訴訟費用除減縮部分外由被告負擔八分之一，餘由原告負擔。
本判決第一項得假執行。
    事實及理由
甲、程序方面：
    按訴狀送達後，原告不得將原訴變更或追加他訴，但擴張或
    減縮應受判決事項之聲明者，不在此限，民事訴訟法第255
    條第1項第3款定有明文。本件原告起訴時原聲明：請求被告
    應給付原告新臺幣（下同）1,000,000元及自起訴狀繕本送
    達之翌日起至清償日止按年息百分之五計算之利息。嗣於訴
    訟進行中，減縮訴之聲明為：被告應給付原告400,000元及
    自起訴狀送達之翌日起至清償日止按年息百分之五計算之利
    息，經核與法尚無不合，應予准許，合先敘明。
乙、實體方面：
壹、原告起訴主張：被告與原告係鄰居，因原告母親何陳所有
    之車輛停放在被告居住之嘉義縣民雄鄉菁埔村菁埔153號旁
    空地，影響被告家人出入，雙方素有嫌隙，於民國95年9月2
    日上午11時許，被告之祖母何許蝦與原告及原告之母何陳
    又因車輛停放問題發生爭吵，原告見被告、被告之母何林春
    緞及被告胞姐何惠珍每人手持棍棒自屋內出來，原告乃進屋
    持所有之扁擔欲自衛，詎被告竟基於傷害人身體之犯意，出
    手搶下原告所有之扁擔並持之連續毆擊原告腿部，導致原告
    受有右大腿挫瘀腫（30×9×2公分）之傷害（現已合併肌肉
    萎縮並有明顯局部（15×5×0.8公分）之表面下陷）。被告
    之行為已造成原告身體及精神上重大損害，為此爰依侵權行
    為之法律關係向被告請求賠償醫療費3,707元及精神慰撫金
    396,293元, 合計共400,000元。並聲明：（一）被告應給付
    原告400,000元及自起訴狀送達之翌日起至清償日止按年息
    百分之五計算之利息；（二）願供擔保請准宣告假執行；
    （三）訴訟費用由被告負擔。
貳、被告則以：伊對原告有支出醫療費3,707元一情不爭執，但
    伊並無傷害原告之行為，就原告受傷之原因不清楚等語資為
    抗辯，並聲明：駁回原告之訴。
參、法院判斷：
一、本件原告主張：被告有如其上述之傷害行為一情，雖為被告
    所否認，然查：
（一）原告主張：伊及母親何陳，於95年9月2日上午11時許，
      與被告祖母何許蝦在被告住處旁空地因車輛停放問題發生
      爭執，被告手持木棍出來，原告見狀至住處倉庫內拿取扁
      擔，遭被告搶下扁擔並持以毆打原告大腿乙情，業據原告
      於本院刑事庭審理時證述明確，並經證人何陳迭於偵審
      時結證甚詳，而原告因之受有右大腿挫瘀腫（30×9×2公
      分）之傷害，亦有行政院衛生署嘉義醫院（下稱嘉義醫院
      ）傷害診斷證明書、嘉義醫院96年8月8日嘉醫歷字第
      0960004333號函及函附病歷、診療照片在卷可參（臺灣嘉
      義地方法院檢察署96年度他字第358號偵卷第3頁、本院96
      年度易字第371號卷第88頁至第96頁），而觀諸前開病歷
      記載原告上開傷勢「為條狀鈍器擊傷所致」，且當日看診
      時醫院所攝照片亦明顯可見甲○○右大腿有明顯條狀淤青
      ，核與證人甲○○、何陳於本院刑事庭證述被告搶下屬
      長條型鈍器之扁擔後，持以毆打甲○○一情相符，應堪採
      信。
（二）復查，證人何陳之車輛於95年9月2日前即停放在嘉義縣
      民雄鄉菁埔村菁埔153號被告住處旁空地，而何陳及原
      告因車輛停放問題，已與被告之母何林春緞、祖母何許蝦
      前有爭執，復於本件案發時再次因車輛停放問題，與被告
      祖母何許蝦發生口角，此業據證人何陳、原告、何林春
      緞、何惠珍等於本院刑事庭訊問時證述明確，復為被告所
      不爭執。參以卷附現場照片（見臺灣嘉義地方法院檢察署
      96 年度交查字第290號卷證物袋內照片）所示車輛停放情
      形以觀，證人何陳所有之車輛，停放在被告住處鐵捲門
      旁之空地，確實有影響進出讓人心生不滿之虞，而被告就
      渠等當日因車輛停放問題發生爭執，其搶下原告之扁擔乙
      節，更與證人甲○○、何陳於本院刑事庭訊問時證述情
      詞一致，足認被告係因二家停車問題已有齟齬，於當日前
      往察看而起衝突，被告有傷害原告之動機無訛。且被告前
      於偵查中，就其搶奪扁擔過程中有以扁擔毆打原告一節，
      亦曾坦認在卷（見臺灣嘉義地方法院檢察署96年度偵字第
      3865號卷第6頁），雖於本院刑事庭審理時具狀改稱於偵
      查中因緊張，且原告上開傷勢係因其姊何惠珍正當防衛而
      造成，伊為袒護其姊始承認犯行云云，然被告前業經檢察
      事務官偵訊三次均否認犯行，後於檢察官訊問時始坦承有
      毆打原告，有本件刑案之偵查卷宗歷次筆錄可參，是被告
      既非第一次偵訊，且原均否認犯行，又豈會因緊張即承認
      犯行？再證人何惠珍、何林春緞、甲○○、何陳於本院
      刑事庭審理時均未證稱係由訴外人何惠珍毆打原告成傷，
      是被告以袒護其姊為由辯稱偵查中之自白與事實不符，顯
      係卸責之詞，實無足採。故原告主張：被告對伊有上述之
      傷害行為，應堪信為真實。
二、按因故意或過失不法侵害他人權利者，負損害賠償責任；又
    不法侵害他人之身體、健康、名譽、自由、信用、隱私、貞
    操，或不法侵害其他人格法益而情節重大者，被害人雖非財
    產上之損害，亦得請求賠償相當之金額。民法第184條第1項
    前段及第195條第1項分別定有明文。查本件被告以其故意行
    為不法侵害原告之身體法益，致原告受有右大腿挫瘀腫（30
    ×9×2公分）之傷害一情，已如前述，是被告之侵權行為，
    與原告所受之損害，自有因果關係，揆諸前揭規定，自應對
    原告負損害賠償責任。茲就原告所請求之損害分別論述如下
    ：
（一）醫療費用：原告主張因本次傷害事件支出醫療費用3,707
      元一情，業據原告提出嘉義醫院醫療費用收據3紙為憑，
      且為被告所不爭執，堪認原告此部分主張為有理由。
（二）非財產上之損害：本件原告遭被告持扁擔毆打大腿，而受
      受有右大腿挫瘀腫（30×9×2公分）之傷害，其因本件傷
      害而受有肉體及心理上之痛苦一情，應可認定。又法院對
      於慰撫金之量定，自應斟酌賠償義務人及請求權人之身份
      、地位及經濟狀況等關係，酌定相當之金額。本院茲審酌
      本件之衝突係因兩造素有嫌隙所造成，扁擔係被告從原告
      手中所奪取，及原告所受傷勢非重等情，復斟酌原告為高
      職畢業、目前無業、未婚、名下無任何不動產；被告則係
      國中畢業、已婚、育有二子、目前為油漆工，月收入約2
      、3萬元、名下無任何不動產一情，為當事人所自承，並
      有司法院稅務電子閘門財產所得調件明細表在卷可稽，以
      及兩造其他之身分、地位、經濟能力等一切情狀，認原告
      請求396,293元之精神慰撫金尚屬過高，應以50,000元為
      適當，原告逾此數額之請求，為無理由。
三、從而，原告依侵權行為之法律關係，請求被告給付53,707
    元（50,000元＋3,707元＝53,707元）及自起訴狀繕本送達
    翌日（即96年9月18日）起至清償日止，按年息百分之五計
    算之利息，核無不合，應予准許。逾此範圍之請求為無理由
    ，應予駁回，而此部分之假執行聲請亦失所附麗，應併予駁
    回。
肆、本件判決第一項所命給付未逾新臺幣500,000元，依民事訴
    訟法第389條第1項第5款規定，本應依職權宣告假執行，原
    告陳明願供擔保，請准宣告假執行，僅係促使本院職權之行
    使。
伍、本件事證已臻明確，兩造其餘攻擊、防禦方法及所提證據，
    核與本判決結論無影響，爰不逐一論列，併此敘明。
陸、據上論結，本件原告之訴為一部有理由，一部無理由，依民
    事訴訟法第79條、第389條第1項第5款，判決如主文。
中    華    民    國    97    年    3    月    18     日
                  民二庭法  官  黃明展
以上正本係照原本作成
如對本判決上訴須於判決送達後20日內向本院提出上訴狀
中    華    民    國    97    年    3    月    18     日
                        書記官  陳昭煌


司法院資訊處製作；財團法人民間司法改革基金會備份。
